【裁判字號】    99,台上,3020
【裁判日期】    990520
【裁判案由】    偽造文書
【裁判全文】
最高法院刑事判決            九十九年度台上字第三０二０號
上  訴  人  甲○○
上列上訴人因偽造文書案件，不服台灣高等法院台南分院中華民
國九十九年三月二十四日第二審判決（九十九年度上訴字第三九
號，起訴案號：台灣嘉義地方法院檢察署九十六年度偵緝字第七
四三號），提起上訴，本院判決如下：
    主  文
上訴駁回。
    理  由
按刑事訴訟法第三百七十七條規定，上訴於第三審法院，非以判
決違背法令為理由，不得為之。是提起第三審上訴，應以原判決
違背法令為理由，係屬法定要件。如果上訴理由書狀並未依據卷
內訴訟資料，具體指摘原判決不適用何種法則或如何適用不當，
或所指摘原判決違法情事，顯與法律規定得為第三審上訴理由之
違法情形，不相適合時，均應認其上訴為違背法律上之程式，予
以駁回。本件原判決維持第一審論處上訴人甲○○行使偽造私文
書罪刑（共二罪）之判決，駁回其於第二審之上訴，已敘明所憑
之證據及認定之理由，從形式上觀察，並無判決違背法令之情形
存在。查原判決認定上訴人因處理黃策原車禍死亡之後事，取得
黃策原所有台灣銀行嘉義分行（下稱台銀嘉義分行）綜合存款帳
戶存摺、儲蓄存款存單及印鑑章，嗣於民國九十五年十月二日持
上開綜合存款存摺，偽造取款憑條，盜蓋黃策原之印鑑章，向台
銀嘉義分行詐領新台幣（下同）二萬七千元，足以生損害於台銀
嘉義分行辦理存款之正確性及黃策原之繼承人。復另行起意，於
同月十一日持上開綜合存款存摺、儲蓄存款存單，將儲蓄存款一
百六十五萬二千八百元之本息予以結清，轉存於黃策原所有綜合
存款帳戶內，再偽造取款憑條，盜蓋黃策原之印鑑章，將該款匯
入黃則維名義之安泰商業銀行嘉義分行帳戶內，足以生損害於台
銀嘉義分行辦理存款之正確性及黃策原之繼承人等情。並以上訴
人先後行使偽造私文書之犯行，係分別起意為之，應分論併罰；
上訴人辯稱其二次領款行為係屬接續犯云云，為不足採，於理由
內詳加說明。上訴意旨仍執陳詞，謂伊係基於同一犯意接續為二
次領款行為，原判決論以二罪，顯有違誤等語，對於原判決已明
白論斷之事項，再事爭辯，不符第三審上訴之法定要件。又原判
決以上訴人之責任為基礎，審酌刑法第五十七條各款所列事項等
一切情狀，量處適當之刑，亦已論列綦詳。上訴意旨猶漫稱原審
未調查其領款之用意及家中經濟狀況，逕為科刑，於法有違云云
，任憑己見指摘，尤非適法之第三審上訴理由。其關於行使偽造
私文書部分之上訴為違背法律上之程式，應予駁回。至原判決關
於想像競合犯之輕罪即刑法第三百三十九條第一項詐欺取財部分
，依刑事訴訟法第三百七十六條第四款規定，本不得上訴於第三
審法院；而重罪即行使偽造私文書部分之上訴，既應從程序上駁
回，則輕罪之詐欺取財部分，自無審判不可分原則之適用，無從
併為實體上之審判，應併駁回之。
據上論結，應依刑事訴訟法第三百九十五條前段，判決如主文。
中    華    民    國  九十九  年    五    月   二十   日
                      最高法院刑事第十庭
                          審判長法官  花  滿  堂
                                法官  陳  東  誥
                                法官  林  錦  芳
                                法官  洪  昌  宏
                                法官  魏  新  和
本件正本證明與原本無異
                                      書  記  官
中    華    民    國  九十九  年    五    月  二十四  日
                                                     M

司法院資訊處製作；財團法人民間司法改革基金會備份。
